臺灣苗栗地方法院行政訴訟判決
110年度交字第17號
原      告  王麒維  

被      告  交通部公路總局新竹區監理所

代  表  人  吳季娟  


上列當事人間交通裁決事件，原告不服民國110年3月4日竹監苗
字第54-F00000000號裁決，提起行政訴訟，本院判決如下：
    主  文
原告之訴駁回。
訴訟費用新臺幣參佰元由原告負擔。 
    事實及理由
一、程序部分：
　㈠原告起訴時，被告交通部公路總局新竹區監理所代表人為黃
    萬益，訴訟繫屬中變更代表人為吳季娟，並經其聲明承受訴
    訟，核無不合，應予准許。
  ㈡行政訴訟法第237 條之7 規定，交通裁決事件之裁判，得不
    經言詞辯論為之。本件屬交通裁決事件，依兩造所述各節及
    卷內資料其事證已臻明確，本院認無經言詞辯論之必要，爰
    不經言詞辯論而為判決，合先敘明。 　
二、事實概要：原告騎乘車牌號碼000-000號普通重型機車（下
    稱系爭車輛），於民國110年1月23日3時34分許，在苗栗縣○
    ○市○○路000號前，因苗栗縣警察局苗栗分局北苗派出所（下
    稱北苗派出所）員警認原告拒絕接受酒精濃度測試之檢定（
    下稱酒測），遂填製第F00000000號舉發違反道路交通管理
    事件通知單（下稱原舉發單）舉發，原告不服舉發，惟被告
    仍認原告確有前揭違規情事，遂於110 年3 月4日依道路交
    通管理處罰條例（下稱道交條例）第35 條第4 項第2款及違
    反道路交通管理事件統一裁罰基準及處理細則等規定，以竹
    監苗字第54-F00000000號裁決違反道路交通管理事件裁決書
    （下稱原處分），裁處原告「罰鍰新臺幣（下同）180,000
    元整，吊銷駕駛執照，並應參加道路交通安全講習。駕駛執
    照限於110年4月3日前繳送，罰鍰於110年3月4日辦理分期繳
    納第一期，講習日期由辦理講習機關另行通知」。原告對原
    處分不服，於法定期間內提起本件行政訴訟。
三、原告主張：原告於110年1月23日3時34分許，在苗栗縣○○市○
    ○路000號前，因在分向限制線處迴轉而遭員警江鴻恩攔停後
    ，員警江鴻恩即要求對原告實施酒測，惟員警江鴻恩未先勸
    導並告知原告拒絕酒測之法律效果，違反司法院釋字第699
    號解釋理由書意旨及取締酒後駕車作業程序之規定，程序上
    顯非適法，原處分應予撤銷。又原告並未拒絕實施酒測，原
    告因擔心吹氣酒測儀器容易有誤差或不準，當場多次向員警
    江鴻恩表明欲以抽血方式進行酒測，北苗派出所所長亦向原
    告稱同意報請檢察官後進行抽血之酒測，原告亦於北苗派出
    所等待員警處理，惟嗣員警江鴻恩似因公務繁忙而不願報請
    檢察官對原告實施酒測，逕自舉發原告拒絕酒測，然道交條
    例第35條第1項之規定並未限制酒測方式，原告自始表明欲
    以較為準確之抽血方式實施酒測，並未拒絕實施酒測，應無
    違反上開規定而裁罰之餘地，原處分應予撤銷始為適法。並
    聲明：原處分撤銷。 
四、被告則以：
  ㈠本件適用之法令依據為道交條例第35條第4項、道路交通管理
    事件統一裁罰標準及處理細則第19-2條。
  ㈡依據被告所屬苗栗監理站（下稱苗栗監理站）查證北苗派出
    所員警江鴻恩之職務報告、本件員警相關密錄器影像檔之採
    證影片，可徵員警於掣單舉發原告前數次詢問是否要拒絕酒
    測，原告均明確表示拒測並無疑義，且員警有明確告知原告
    拒測法律效果，是本案舉發過程符合規定。又依內政部90年
    8月23日警政署90警署交字第175739號函釋意旨，有無拒絕
    接受酒測，並不以駕駛人有無親口表明拒絕接受測試為準據
    ，例如其雖未明示拒絕測試，卻刻意消極推諉拖延接受測試
    之時間，期使體內酒精濃度得因時間經過而代謝降低，進而
    規避酒精濃度超過規定標準而駕車之處罰者，亦屬拒絕之態
    樣，此觀諸道交條例第35條第4項之文義解釋，並無將駕駛
    人消極推諉拖延接受酒測情況排除在外之意亦可得知。是無
    論係積極明示不接受酒測，抑或消極推諉拖延，甚或藉故趁
    隙逃跑而規避酒測者，均有上述罰則之適用。經視該採證影
    片內容與苗栗縣警察局苗栗分局查證所述相符，可見原告有
    酒後駕駛之事實，且其於剛被警方攔停時程對員警大聲咆嘯
    ，事後回派出所仍態度消極，不願意配合，刻意延宕時間，
    且於過程中向警方等表示「拒絕酒測」，原告難謂有配合酒
    測之意思，是原告拒絕接受酒測之違規行為，事屬明確，要
    可認定。
　㈢依採證影片內容，員警確有依規定對拒絕酒測之駕駛人告知
    拒測者，將面臨車輛移置保管、罰鍰新臺幣十八萬元、吊照
    、3年內不得考照及參加道路安全講習課程之處分，且原告
    為具有正常智識程度之成年人，對上述情況自應知之甚詳，
    不能諉為不知，更不能據此作為本件撤銷之理由，原告之違
    規事實堪以認定。又警察掣單舉發違反處罰條例所列之違規
    事實，本質上為行政處分，係公務員基於職務上之權力，依
    法就特定之具體事件所為之具公法上效果之單方面行政行為
    ，基於公務員為公法上行為具有公信力之原則，該行政行為
    當可被推定為真正，若無其他反證足以推翻，該行政處分當
    可被推定為真正，使執勤警員得當機處分以達其維護交通秩
    序、安全之行政目的，原告要求撤銷裁罰興訟之詞為其個人
    見解，委無可採，故苗栗監理站依法裁決應無違誤。
　㈣綜上所述，本件原告於上開時、地，確有「酒後駕車拒測」
    之違規行為，且員警取締違規程序並無違反規定之處，洵屬
    明確。苗栗監理站依據道交條例第35條第4項第2款暨違反道
    路交通管理事件統一裁罰基準及處理細則第41條、第43條、
    第44條及第67條規定，以原處分裁處原告「罰鍰新臺幣壹拾
    捌萬元整，吊銷駕駛執照，並應參加道路交通安全講習。駕
    駛執照限於110年4月3日前繳送，罰鍰於110年3月4日辦理分
    期繳納第一期，講習日期由辦理講習機關另行通知」，應屬
    適法。本件原告之訴為無理由，請依行政訴訟法第195 條第
    1 項後段規定，依法駁回原告之訴等語，資為抗辯。
  ㈤並聲明：原告之訴駁回。 
五、本院之判斷：
  ㈠本件確有如事實概要欄所述等事實，有被告所提出之原舉發
    單、原處分、機車車籍查詢、駕駛人基本資料、送達證書、
    北苗派出所員警江鴻恩之110年5月25日職務報告、採證影片
    光碟1 片為證，且為兩造所不爭執，堪信為真實。本件依兩
    造所述，其爭點厥為：1.本件員警之取締酒後駕車作業程序
    有無違法未先行勸導並告知拒絕酒測之法律效果？2.原告於
    本件有無拒絕接受酒測之違規事實？　　
　㈡本件員警之取締酒後駕車作業程序有無違法未先行勸導並告
    知拒絕酒測之法律效果？
　1.司法院釋字第699 號解釋理由書：「依法維持公共秩序，保
    護社會安全，防止一切危害，促進人民福利，乃警察之任務
    （警察法第2條規定參照）。警察對於已發生危害或依客觀
    合理判斷易生危害之交通工具，得予以攔停，要求駕駛人接
    受酒精濃度測試之檢定（以下簡稱酒測；警察職權行使法第
    8 條第1項第3款、刑法第185條之3、道路交通管理處罰條例
    第35條及道路交通安全規則第114條第2款規定參照），是駕
    駛人有依法配合酒測之義務。而主管機關已依上述意旨訂定
    取締酒後駕車作業程序，規定警察對疑似酒後駕車者實施酒
    測之程序，及受檢人如拒絕接受酒測，警察應先行勸導並告
    知拒絕之法律效果，如受檢人仍拒絕接受酒測，始得加以處
    罰。
　2.經本院勘驗卷附員警密錄器影像檔案之採證影片內容，原告
    於110年1月23日2時52分許至2時56分許屢次向員警告知其「
    拒測」、「拒檢」等語（見本院卷第88頁至第91頁），經現
    場員警向原告屢次勸導接受酒測（見本院卷第88頁至97頁）
    並告知：「你有錢繳嗎？18萬喔…」、「吊銷駕照3年ㄟ」、
    「拒測直接罰18萬」、「好，我跟你講拒測權利」、「好，
    汽機車駕駛人有下列各款情形之一者，處新臺幣18萬元罰鍰
    ，並當場移置保管該汽機車、吊銷其駕駛執照及施以道路交
    通安全講習；如肇事致人重傷或死亡者，吊銷其駕駛執照，
    並不得再考領」、「好，我再跟你講一次，汽機車駕駛人有
    下列各款情形之一者，處新臺幣18萬罰鍰，並當場移置保管
    該汽機車、吊銷其駕駛執照」等語（見本院卷第91頁、第93
    頁、第96頁、第97頁），有本院勘驗筆錄及採證影片光碟在
    卷可參。依前揭影片內容，足認員警已向原告先行勸導並完
    整告知拒絕接受酒測之法律效果，故原告主張員警之取締酒
    後駕車作業程序違法未先行勸導並告知拒絕酒測之法律效果
    云云，核與上開勘驗結果不符，委無可採。
　㈢原告於本件有無拒絕接受酒測之違規事實？
　1.「汽車駕駛人，駕駛汽車經測試檢定有下列情形之一者，處
    新臺幣一萬五千元以上九萬元以下罰鍰，並當場移置保管該
    汽車及吊扣其駕駛執照一年；…一、酒精濃度超過規定標準
    。」、「汽車駕駛人，駕駛汽車行經警察機關設有告示執行
    第一項測試檢定之處所，不依指示停車接受稽查，或拒絕接
    受第一項測試之檢定者，處新臺幣九萬元罰鍰，並當場移置
    保管該汽車、吊銷該駕駛執照及施以道路交通安全講習…」
    ，道交條例第35條第1項第1款、第4項定有明文。上開規定
    於102年1月30日修正之立法理由為：「……實務屢有酒後駕車
    之駕駛人拒絕停車接受稽查之情形，為有效防杜駕駛人拒絕
    停車接受稽查，強行闖越危及執法人員安全，爰修正第4項
    ，……。」等語。觀諸上開立法理由，可知對於行為人拒絕接
    受酒測予以處罰，係為避免不肖汽車駕駛人以拒絕酒測之方
    式，逃避經測試檢定後酒精濃度超過規定標準之處罰，並基
    於便利測試檢定作業之及時順利實施，取得客觀正確之判測
    結果，進而防免可能產生之交通事故，是汽車駕駛人遇有員
    警執行酒測，即應配合受檢，不得以任何理由拒絕或拖延，
    只要汽車駕駛人有「拒絕接受酒測」之實質作為，無論係積
    極明示不接受酒測，抑或消極推諉拖延接受酒測之時間，均
    應予處罰（臺中高等行政法院106年度交上字第21號判決、
    高雄高等行政法院106年度交上字第51號判決、臺北高等行
    政法院105年度交上字第130號判決類似意旨參照）。
　2.經本院勘驗卷附員警密錄器影像檔案之採證影片內容，原告
    於110年1月23日2時51分許經員警持酒測棒測試顯示有酒精
    反應（參本院卷第88頁、第101頁至第102頁）後，員警即請
    原告接受酒測，原告先以其妻在衛生福利部苗栗醫院而要求
    員警載其去上開醫院抽驗血進行酒測，又改稱「我拒測」、
    「拒測我就不用抽血啦」，並因與現場女性員警起爭執而對
    女性員警大聲咆哮，經女性員警噴辣椒水制止及帶回派出所
    後，原告仍與員警持續爭執，又於同日3時10分至3時14分許
    稱「我沒有要做酒測」、「我要請我律師」及質疑員警認為
    其酒醉之依據、大吼要求取得上開女性員警之警員編號及姓
    名，復以全身是辣椒水為由而稱無法做身體平衡，經員警告
    以可至廁所清洗後仍稱沒辦法洗、不舒服但不需要去醫院、
    需要等辣椒水退掉等語，原告於同日3時30分至3時36分許經
    本件員警詳細告知原告拒絕接受酒測之法律效果後，仍屢次
    爭執「為什麼我要做酒測」、「我今天沒有違規」等語，有
    本院勘驗筆錄、附圖及採證影片光碟在卷可參（見本院卷第
    87頁至第102頁）。是原告在員警告知須進行酒測後，即表
    示要求去醫院、去拿東西（參本院卷第90頁）、去拿冰塊（
    參本院卷第92頁）、要求等辣椒水自然消退及屢次與員警爭
    執，自同日2時51分許員警表示須實施酒測起，經員警勸導
    並告知拒絕接受酒測之法律效果後，至上開影片所示3時36
    分許止之逾30分鐘期間，原告均無配合接受酒測之態度或行
    為，而以消極虛應並爭執他事之方式拖延，實難認原告有積
    極願接受酒測之意，揆諸上開說明，原告自有消極拒絕酒測
    之情事甚明。另依上開勘驗結果，原告雖起初要求至醫院以
    抽血方式進行酒測，惟其後已多次明確陳述拒絕接受酒測及
    拒絕抽血，故原告主張其係要求以抽血進行酒測而未拒絕實
    施酒測云云，不足採信。  
  3.「有客觀事實足認受測者無法實施吐氣酒精濃度檢測時，得
    於經其同意後，送由受委託醫療或檢驗機構對其實施血液之
    採樣及測試檢定」、「汽車駕駛人拒絕配合實施本條例第35
    條第1項第1款檢測者，應依下列規定處理：…三、有肇事者
    ，強制移由受委託醫療或檢驗機構對其實施血液或其他檢體
    之採樣及測試檢定」，違反道路交通管理事件統一裁罰基準
    及處理細則第19條之2第4項、第5項第3款訂有明文。查原告
    主張本件因在分向限制線處違規迴轉而遭員警攔停，可徵原
    告並無肇事之情事，不符合違反道路交通管理事件統一裁罰
    基準及處理細則第19條之2第5項第3款所定得強制抽血之情
    形。又觀諸卷附員警密錄器影像檔案之採證影片內容，原告
    僅係以消極虛應態度而不配合接受酒測，已如前述，尚無客
    觀事實足認原告有無法實施吐氣酒精濃度檢測之情事，與違
    反道路交通管理事件統一裁罰基準及處理細則第19條之2第4
    項之規定不符，故原告要求以實施血液採樣及測試檢定而取
    代吐氣酒精濃度檢測，於法無據。是員警未對原告實施抽血
    檢測，即舉發原告拒絕接受酒精濃度檢測，亦屬合法，併此
    敘明。　
六、綜上所述，原告違規事證明確，被告依法所為之原處分並無
    違誤，原告訴請撤銷，為無理由，應予駁回。
七、本件事證已臻明確，兩造其餘攻擊、防禦方法及所提證據，
    經核均與判決結果不生影響，爰不逐一論列，併此敘明。
八、本件第一審裁判費為300 元，應由敗訴之原告負擔，爰確定
    第一審訴訟費用額如主文第2 項所示。
據上論結，本件原告之訴為無理由，依行政訴訟法第237 條之8
第1 項、第98條第1 項前段，判決如主文。 
中　　華　　民　　國　　110 　年　　11　　月　　19　　日
　　　　　　　　　行政訴訟庭　法　官　賴映岑
以上正本係照原本製作。
如不服本判決，應於判決送達後20日內，向本院提出上訴狀並表
明上訴理由（原判決所違背之法令及其具體內容或依訴訟資料可
認為原判決有違背法令之具體事實），其未載明上訴理由者，應
於提出上訴後20日內向本院補提理由書（上訴狀及上訴理由書均
須按他造人數附繕本，如未按期補提上訴理由書，則逕予駁回上
訴），並應繳納上訴裁判費新臺幣750元。
                              書記官  蔡忞旻
中　　華　　民　　國　　110 　年　　11　　月　　19　　日